臺灣高雄地方法院刑事判決　　　　　　　　　　　　　　九十年度自字第四０九號
　　自　訴　人　乙○○
　　被　　　告　丙○○
右列被告因詐欺案件，經自訴人提起自訴，本院判決如左：
    主    文
丙○○無罪。
    理    由
一、自訴意旨略以：被告丙○○與甲○○（另經本院通緝中）二人共同基於意圖為自
    己不法所有之犯意聯絡，於民國八十九年三月二十八日由甲○○持被告丙○○所
    簽發之美國運通銀行支票二紙（支票號碼：0000000號、發票日期由八十
    五年四月四日更改為八十八年十月四日、票面金額為新臺幣（下同）三十萬元，
    支票號碼：0000000號、發票日期由八十五年十月二十二日更改為八十八
    年六月二十二日、票面金額為三十萬元）交付予自訴人，做為清償自訴人與甲○
    ○前於八十八年十一、十二月間因合夥關係所生之債務，詎自訴人收執後將上開
    二紙支票提示付款，竟因拒絕往來而遭退票，事後甲○○並置之不理，自訴人至
    此始知受騙。因而認被告丙○○與甲○○二人共同涉犯刑法第三百三十九條第一
    項之詐欺取財罪嫌云云。
二、按犯罪事實應依證據認定之，無證據不得認定其犯罪事實；復不能證明被告犯罪
    者，應諭知無罪之判決，刑事訴訟法第一百五十四條、第三百零一條第一項分別
    定有明文。次按認定不利於被告之事實，須依積極證據，苟積極證據不足為不利
    於被告事實之認定，即應為有利於被告之認定，更不必有何有利之證據。又告訴
    人之告訴，係以使被告受刑事訴追為目的，是其陳述是否與事實相符，仍應調查
    其他證據以資審認。最高法院分別著有三十年上字第八一六號及五十二年台上字
    第一三００號判例足資參照。
三、本件自訴意旨認為被告丙○○涉犯詐欺取財犯行，無非以上開二紙支票係由被告
    丙○○所簽發，及有前開支票二紙為其主要論據。訊據被告丙○○則堅詞否認有
    何詐欺取財之犯行，辯稱：「上開二紙支票是在八十五年三、四月間左右，甲○
    ○向我調票的，我當時有在支票的月份做更改，而美國運通銀行的支票在八十五
    年夏天左右就因退票成為拒絕往來戶而未在使用。支票不是我交給自訴人的，我
    也不認識自訴人。」等語。經查：本院於九十一年二月四日調查時質之自訴人：
    「問：為何甲○○會交付二張支票給你？答：我之前與甲○○合夥經營女用化妝
    品外銷，但因公司沒有設立，甲○○把我的錢騙走，我就請甲○○先還我六十萬
    元，他就交付我前揭二張支票。問：是否認識被告丙○○？答：不認識。」，及
    於本院九十一年四月二十二日審理時質之自訴人：「問：當時被告丙○○有無參
    與你們的合夥？答：我是跟甲○○合夥開女用化妝品的外銷，他沒有參與。」等
    語，足認自訴人與甲○○合夥經營女用化妝品外銷之際，被告丙○○確實並未參
    與，且自訴人並未認識被告丙○○，基此，亦堪認自訴人與甲○○二人間因合夥
    關係所生之債務尚與被告丙○○無涉，是被告丙○○前揭辯稱伊並未認識自訴人
    及支票並非伊交付予自訴人等語，應堪採信。再者，甲○○交付予自訴人上開二
    紙支票，其目的係為清償其積欠自訴人之合夥債務，雖該二紙支票嗣因拒絕往來
    而遭退票，然並未因此而免除自訴人對於發票人即被告丙○○行使票據法上之請
    求權，是前揭二紙支票縱使事後因拒絕往來而遭退票，被告丙○○亦不因而受有
    任何財物及財產上不法之利益。從而，尚難僅憑甲○○交付予自訴人做為清償合
  夥債務之支票係由被告丙○○所簽發，即遽認被告丙○○與甲○○二人間有何共
    同詐欺取財之犯行。本件自訴人除於自訴狀內片面表明被告丙○○詐欺取財之事
    實外，惟歷經本院多次庭訊，自訴人均自始無法提陳任何有關被告丙○○詐欺取
    財之佐證以憑調查，其所為被告丙○○片面之指訴，即難採為不利被告丙○○之
    認定基礎。此外，復查無其他積極證據足資證明被告丙○○有何自訴人所指之詐
    欺取財犯行，揆諸首開法條及判例之說明，不能證明被告丙○○犯罪，依法自應
    諭知無罪之判決。
據上論斷，應依刑事訴訟法第三百四十三條、第三百零一條第一項，判決如主文。
中      華      民      國      九十一    年      四      月    三十    日
                                    臺灣高雄地方法院刑事第七庭
                                        法  官    蔡正雄
右正本證明與原本無異。
如不服本判決，應於判決送達後十日內，向本院提出上訴狀。
                                        書記官    黃進遠
中    華    民    國      九十一      年      四      月      三十      日
